臺灣高等法院臺南分院刑事判決
111年度上訴字第963號
上  訴  人  
即  被  告  林偉華
上列上訴人因加重詐欺等案件，不服臺灣嘉義地方法院111年度
訴字第261號中華民國111年6月20日第一審判決（起訴案號：臺
灣嘉義地方檢察署111年度偵字第2081號），提起上訴，本院判
決如下：
    主  文
上訴駁回。
    事實及理由
一、按民國110年6月16日修正公布、同月18日施行之刑事訴訟法
    第348條規定：「上訴得對於判決之一部為之。對於判決之
    一部上訴者，其有關係之部分，視為亦已上訴。但有關係之
    部分為無罪、免訴或不受理者，不在此限。上訴得明示僅就
    判決之刑、沒收或保安處分一部為之。」。查本案係於上開
    規定修正施行後之111年7月29日始繫屬於本院，此有臺灣嘉
    義地方法院111年7月28日嘉院傑刑周111訴261字第11100091
    87號函上所蓋本院收文戳章（見本院卷第3頁）存卷可稽，
    是本案上訴之效力及其範圍，應依現行刑事訴訟法第348條
    規定判斷，合先敘明。
二、原審於111年6月20日以111年度訴字第261號判決認定上訴人
    即被告（下稱被告）林偉華犯刑法第339條之4第1項第3款之
    加重詐欺取財罪，累犯，處有期徒刑1年3月，並為相關沒收
    及追徵之諭知。被告於收受該判決正本後，以原判決量刑不
    當（含累犯是否加重）為由提起上訴，並經本院當庭向被告
    確認上訴範圍無訛（見本院卷第77頁），揆諸前開說明，被
    告顯僅就原判決關於量刑（含累犯是否加重）部分提起上訴
    ，至於原判決其他部分，均不予爭執，亦未提起上訴，而該
    量刑部分與原判決事實之認定、罪名、沒收及追徵之諭知部
    分，依前開新修正之規定，可以分離審查，本院爰僅就原判
    決之量刑部分加以審理。
三、經本院審理結果，因被告僅就原判決量刑（含累犯是否加重
    ）部分提起上訴，業如前述，故本案犯罪事實、所犯法條、
    論罪、沒收及追徵部分之認定，均如第一審判決書所記載之
    事實、證據、論罪理由、沒收及追徵諭知（如附件）。
四、被告上訴意旨：伊已坦承犯行，態度良好，請求從輕量刑，
    不要適用累犯加重其刑。
五、刑之加重之說明
　㈠法院於審酌被告是否適用累犯規定而加重其刑時，訴訟程序
    上應先由檢察官就前階段被告構成累犯之事實，以及後階段
    應加重其刑之事項，主張並具體指出證明方法後，法院才需
    進行調查與辯論程序，而作為是否加重其刑之裁判基礎。前
    階段構成累犯事實為檢察官之實質舉證責任，後階段加重量
    刑事項為檢察官之說明責任，均應由檢察官分別負主張及具
    體指出證明方法之責，倘檢察官未主張或具體指出證明方法
    時，即難謂有應調查而不予調查之違法。而所謂檢察官應就
    被告累犯加重其刑之事項「具體指出證明方法」，係指檢察
    官應於科刑證據資料調查階段就被告之特別惡性及對刑罰反
    應力薄弱等各節提出說明，例如具體指出被告所犯前後數罪
    間，關於前案之性質（故意或過失）、前案徒刑之執行完畢
    情形（有無入監執行完畢、在監行狀及入監執行成效為何、
    是否易科罰金或易服社會勞動〔即易刑執行〕、易刑執行成效
    為何）、再犯之原因、兩罪間之差異（是否同一罪質、重罪
    或輕罪）、主觀犯意所顯現之惡性及其反社會性等各項情狀
    ，俾法院綜合判斷個別被告有無因加重本刑致生所受刑罰超
    過其所應負擔罪責之情形，裁量是否加重其刑，以符合正當
    法律程序及罪刑相當原則之要求（最高法院110年度台上字
    第5660號判決意旨參照）。
　㈡被告前因酒後駕車公共危險案件，經臺灣臺中地方法院以109
    年度中交簡字第2283號判決處有期徒刑3月，如易科罰金，
    以新臺幣（下同）1千元折算1日，併科罰金1萬元確定，有
    期徒刑部分於110年5月3日易科罰金執行完畢，有臺灣高等
    檢察署臺南檢察分署111年度上蒞字第1456號檢察官補充理
    由書及所附臺灣臺中地方法院109年度中交簡字第2283號刑
    事簡易判決、臺灣高等法院全國前案簡列表在卷可按（見本
    院卷第101-119頁），核與卷附臺灣高等法院被告前案紀錄
    表相符，復為被告所不爭執（見本院卷第128頁），其於徒
    刑執行完畢5年以內，故意再犯本案有期徒刑以上之罪，為
    累犯。
　㈢依108年2月22日公布之司法院釋字第775號解釋意旨：刑法第
    47條第1項之累犯規定，不分情節一律加重最低本刑，不符
    憲法罪刑相當原則，牴觸憲法第23條之比例原則，有關機關
    應自解釋公布日起2年內修正之，於修正前，法院就該個案
    應依解釋意旨，裁量是否加重最低本刑等語。亦即在現行刑
    法第47條第1項累犯規定修正之前，法院仍得斟酌個案情形
    ，裁量是否加重最低本刑，並未完全排除累犯規定之適用。
    經查，檢察官於本案科刑辯論時，已說明被告前案犯公共危
    險罪，5年內再犯本件加重詐欺罪，由輕罪犯到重罪，足見
    其惡性不輕及刑罰反應力薄弱，應適用累犯規定加重其刑等
    語（見本院卷第135頁），且本院審酌被告上開執行有期徒
    刑完畢之案件，雖然罪名、犯罪手段、行為態樣與本案並非
    相同，然被告於該案執行完畢後相隔約2個月即再為本案犯
    行，已難認被告有因前案之執行而有所警惕，刑罰感應力尚
    屬薄弱，且以被告本案犯罪情節觀之，若依法加重法定最低
    本刑，無司法院大法官釋字第775號解釋意旨所稱超過被告
    個案所應負擔之罪責，或對於被告之人身自由造成過度侵害
    等情形，是公訴人主張被告本案所為有依刑法第47條第1項
    規定加重其刑，亦非無稽，本院認公訴人就被告本案構成累
    犯而應予加重其刑部分，亦已盡其主張及說明責任。從而，
    被告本案所為確有依刑法第47條第1項規定加重其刑之必要
    。被告認不應依累犯規定加重其刑，尚無法採憑。
六、上訴駁回之理由：
　㈠原審以被告罪證明確，適用相關規定，並審酌被告為成年人
    ，並非無謀生能力或者循正當合法途徑獲取所需之能力，應
    知「君子愛財，取之有道」之理，竟為本案犯行，所為並非
    可取。兼衡以被告犯後尚知坦承犯行與其犯罪情節（包含被
    告本案是以上開錯綜複雜之方式向告訴人陳嘉偉、許峻瑋訛
    詐財物或不法利益，造成告訴人陳嘉偉、許峻瑋分別受損而
    觸犯數罪，僅是因為各罪具有想像競合關係而論以1罪，另
    依照華南商業銀行股份有限公司111年5月20日營清字第1110
    017474號函與附件，可知告訴人陳嘉偉受騙匯入之款項尚留
    存於告訴人許峻瑋所申辦之帳戶內，但終將僅有告訴人陳嘉
    偉、許峻瑋其中1人可就此筆款項獲償，尚有1人所受損害未
    能獲償，被告也未與告訴人陳嘉偉、許峻瑋成立和解、調解
    或進行賠償，以取得告訴人陳嘉偉、許峻瑋之原諒等），暨
    被告自陳其智識程度、家庭生活狀況、其餘素行等一切情狀
    ，量處有期徒刑1年3月。經核原審就本案量刑部分，並無不
    合。
  ㈡被告雖以前詞提起上訴。然查：⑴被告應依累犯之規定加重其
    刑，已如前述，被告稱不應依累犯規定加重其刑，難認有理
    由。⑵按量刑之輕重，係屬為裁判之法院得依職權裁量之事
    項，苟其量刑已以行為人之責任為基礎，並斟酌刑法第57條
    所列一切情狀，在法定刑度內，酌量科刑，如無偏執一端，
    致明顯輕重失衡情形，不得遽指為不當或違法（最高法院72
    年度台上字第6696號、99年度台上字第189號判決意旨參照
    ）。原審判決關於科刑部分，已於理由內說明其審酌之量刑
    事由，復已以行為人之責任為基礎，斟酌刑法第57條所列一
    切情狀，並未逾越法定刑度，亦無裁量濫用之情形，所量之
    刑亦屬允當。從而，被告之上訴，難認有理由，應予以駁回
    。
據上論斷，應依刑事訴訟法第368條，判決如主文。
本案經檢察官林俊良提起公訴，檢察官葉耿旭到庭執行職務。
中　　華　　民　　國　　111 　年　　9 　　月　　6 　　日
                  刑事第一庭    審判長法  官  陳連發
                                      法  官  洪榮家   
                                      法  官  何秀燕　　
以上正本證明與原本無異。
如不服本判決應於收受送達後20日內向本院提出上訴書狀，其未
敘述上訴理由者，並得於提起上訴後20日內向本院補提理由書（
均須按他造當事人之人數附繕本）「切勿逕送上級法院」。
　　　　　　　　　　　　　　　　　　　書記官  翁心欣　　
中　　華　　民　　國　　111 　年　　9 　　月　　6 　　日

附錄本案論罪科刑法條：
中華民國刑法第339條：
意圖為自己或第三人不法之所有，以詐術使人將本人或第三人之
物交付者，處五年以下有期徒刑、拘役或科或併科五十萬元以下
罰金。
以前項方法得財產上不法之利益或使第三人得之者，亦同。
前二項之未遂犯罰之。
中華民國刑法第339條之4：
犯第三百三十九條詐欺罪而有下列情形之一者，處一年以上七年
以下有期徒刑，得併科一百萬元以下罰金：
一、冒用政府機關或公務員名義犯之。
二、三人以上共同犯之。
三、以廣播電視、電子通訊、網際網路或其他媒體等傳播工具，
    對公眾散布而犯之。
前項之未遂犯罰之。